【裁判字號】    99,訴,330
【裁判日期】    990603
【裁判案由】    違反槍砲彈藥刀械管制條例
【裁判全文】
臺灣桃園地方法院刑事判決               99年度訴字第330號
公  訴  人  臺灣桃園地方法院檢察署檢察官
被      告  乙○○
            甲○○
共      同
指定辯護人  本院公設辯護人彭詩雯
上列被告因違反槍砲彈藥刀械管制條例案件，經檢察官提起公訴
（98年度偵字第26115號），本院判決如下：
    主  文
乙○○未經許可，持有可發射子彈具有殺傷力之土造長槍，累犯
，處有期徒刑壹年柒月，併科罰金新臺幣伍萬元，罰金如易服勞
役，以新臺幣壹仟元折算壹日；扣案之土造長槍壹支（槍枝管制
編號：0000000000號）沒收。
甲○○未經許可，持有可發射子彈具有殺傷力之空氣槍，處有期
徒刑壹年陸月，併科罰金新臺幣伍萬元，罰金如易服勞役，以新
臺幣壹仟元折算壹日；扣案之空氣槍壹支（槍枝管制編號：0000
000000號）沒收，緩刑貳年。緩刑期間付保護管束，並應向指定
之公益團體、地方自治團體或社區提供壹佰捌拾小時之義務勞務
。
    事  實
一、乙○○明知可發射子彈具有殺傷力之土造長槍，為槍砲彈藥
    刀械管制條例所列管之物品，非經中央主管機關許可，不得
    無故持有，竟基於非法持有具有殺傷力之土造長槍之犯意，
    於民國98年8 月中旬間某日，在桃園縣拉拉山某廢棄工寮內
    ，拾獲具有殺傷力之土造長槍1 支（槍枝管制編號：000000
    0000號），而未經許可非法持有之。另甲○○亦明知可發射
    子彈具有殺傷力之空氣槍，為槍砲彈藥刀械管制條例所列管
    之物品，非經中央主管機關許可，不得無故持有，竟基於非
    法持有具有殺傷力之空氣槍之犯意，於97年3 月間某日，在
    臺灣某不詳地點，透過電腦網路設備連接雅虎奇摩網站，以
    新臺幣（下同）5 千元之價格，向某真實姓名不詳綽號「阿
    德」之成年男子，購得具有殺傷力之空氣槍1 支（槍枝管制
    編號：0000000000號），而未經許可非法持有之。嗣於98年
    11月1 日凌晨1 時15分許，乙○○駕駛車號LE-6159 號自用
    小客車搭載甲○○，行經桃園縣龍潭鄉○○路中科院1 號前
    時，為警臨檢查獲，並在該自用小客車後行李廂內扣得上開
    具有殺傷力之土造長槍1 支（含工業底火59顆、8mm 鋼珠81
    顆）、空氣槍1 支（含鉛彈364 顆），始查悉上情。
二、案經桃園縣政府警察局龍潭分局報告臺灣桃園地方法院檢察
    署檢察官偵查起訴。
    理  由
壹、證據能力部分：
    按被告以外之人於審判外之陳述，雖不符刑事訴訟法第 159
    條之1 至第159 條之4 之規定，而經當事人於審判程序同意
    作為證據，法院審酌該言詞陳述或書面陳述作成時之情況，
    認為適當者，亦得為證據。當事人、代理人或辯護人於法院
    調查證據時，知有刑事訴訟法第159 條第1 項不得為證據之
    情形，而未於言詞辯論終結前聲明異議者，視為有前項之同
    意，刑事訴訟法第159 條之5 定有明文。查本判決所引用以
    下審判外作成之相關供述證據，公訴人、被告乙○○、甲○
    ○及辯護人於本院準備程序、審判期日均表示無意見而不予
    爭執，亦未於言詞辯論終結前聲明異議，本院審酌上開證據
    資料製作時之情況，尚無違法取得及證明力明顯過低之瑕疵
    ，認以之作為證據應屬適當，而其餘所依憑判斷之非供述證
    據，本院亦查無有何違反法定程序取得之情形，且上開各該
    證據均經本院於審判期日依法進行證據之調查、辯論，被告
    乙○○、甲○○於訴訟上之防禦權，已受保障，故上開證據
    資料均有證據能力。
貳、實體部分：
一、被告乙○○部分：
(一)、訊據被告乙○○就上揭未經許可持有具有殺傷力之土造長槍
    1 支之事實，業據其於本院準備程序中自白認罪（見本院卷
    第14頁背面），並有搜索扣押筆錄、扣押物品目錄表、查獲
    現場及扣案槍枝照片附卷可按（見偵查卷第27至29頁、第31
    頁，復有扣案之土造長槍1 支（槍枝管制編號：0000000000
    號）可資佐證。又扣案之土造長槍1 支，經送內政部警政署
    刑事警察局鑑驗結果，認係土造長槍，由具擊發機構之木質
    槍身及土造金屬槍管組合而成，擊發功能正常，可供擊發口
    徑0.27吋建築工業用彈（作為發射動力），用以發射彈丸使
    用，確具殺傷力之情，有該局98年11月12日刑鑑字第098015
    5879號鑑驗書在卷可憑（見偵查卷第59至60頁）。足認被告
    乙○○之自白與事實相符，堪採為認定犯罪之證據。
(二)、被告乙○○指定辯護人雖辯稱：被告乙○○具有原住民身分
    ，其持有上開自製槍枝係為打獵謀生而用，依槍砲彈藥刀械
    管制條例第20條第1 項規定，依法應不罰云云。惟查：
(1)、按槍砲彈藥刀械管制條例第20條第1 項規定：「原住民未經
    許可，製造、運輸或持有自製之獵槍、魚槍，或漁民未經許
    可，製造、運輸或持有自製之魚槍，供作生活工具之用者，
    處新臺幣2 千元以上2 萬元以下罰鍰，本條例有關刑罰之規
    定，不適用之。」，則該條例第20條第1 項所稱「原住民製
    造、運輸或持有而供作生活工具之用之自製獵槍」，自應解
    釋為「原住民本於其文化傳統所形成之特殊習慣，專為其於
    生活中從事狩獵、祭典等活動使用，而以傳統方式所製造、
    運輸或持有之自製簡易獵槍」，始與立法本旨相契合。若與
    原住民之生活無關，而非供為生活上所需要之工具，甚且持
    供非法用途者，自無該條之適用，仍應適用該條例有關刑罰
    之規定論罪科刑（最高法院96年度台上字第1674號判決參照
    ）。又所謂「自製獵槍」，依內政部87年6 月2 日（87）台
    內警字第8770116 號函釋說明：係指原住民傳統習慣專供捕
    獵維生之生活工具，由申請人自行獨力製造或與非以營利為
    目的之原住民在警察分局核准之報備地點協力製造完成，以
    逐次由槍口裝填黑色火藥於槍管內，打擊底火或他法引爆，
    將填充之射出物射出，非使用具有彈頭、彈殼及火藥之子彈
    者。「射出物」則係指供自製獵槍引爆槍管內火藥後發射之
    用，填充於槍管內，遠小於槍管內徑之固體物，如玻璃片、
    彈丸等，且不含具有彈頭、彈殼及火藥之子彈。
(2)、而送鑑土造長槍1 支，經內政部警政署刑事警察局鑑驗結果
    ，認係土造長槍，由具擊發機構之木質槍身及土造金屬槍管
    組合而成，擊發功能正常，可供擊發「口徑0.27吋建築工業
    用彈」（作為發射動力），用以發射彈丸使用，確具殺傷力
    之情，業詳如前述，顯與內政部上開函釋所指之「自製獵槍
    」有別。況扣案土造長槍係被告乙○○在某廢棄工寮內拾獲
    一節，業據其於警詢中供述明確在卷（見偵查卷第11至12頁
    ），已難認係由其自行獨力製造或與非以營利為目的之原住
    民在警察分局核准之報備地點協力製造完成。再者，被告乙
    ○○復自承伊於5 、6 年前即在工地作雜工，工地沒有工作
    時，則到山上拔菜等語，此亦據其於本院審理中供述在卷（
    見本院卷第37頁），足見被告乙○○持有上開土造長槍並非
    供作生活工具之用，堪以認定，自無槍砲彈藥刀械管制條第
    20 條 第1 項有利規定之適用。
(三)、綜上所述，被告乙○○非法持有具有殺傷力之土造長槍之事
    證明確，其犯行堪以認定，應予依法論科。
二、被告甲○○部分：
(一)、訊據被告甲○○就上揭未經許可持有具有殺傷力之空氣槍 1
    支之犯罪事實，迭於本院準備程序及審理時坦認不諱（見本
    院卷第14頁背面、第38頁背面），並有查獲被告甲○○持有
    之空氣槍1 支可資佐證。而上開扣案之槍枝經送桃園縣政府
    警察局鑑定結果，認送鑑空氣槍1 支（槍枝管制編號：0000
    000000號），係氣體動力式槍枝，以壓縮彈簧推動活塞壓縮
    氣體為發射動力，可發射直徑約4.5mm 之金屬彈丸，槍身約
    107 公分、高約12公分，經裝填3 顆彈丸實際試射結果，單
    位面積動能各達172.38、166.15、136.70焦耳/ 平方公分，
    具殺傷力等情，有桃園縣政府警察局98年11月12日桃警鑑字
    第0980014330號槍彈鑑定書在卷可稽（見偵查卷第63至66頁
    ），此外，復有搜索扣押筆錄、扣押物品目錄表、查獲現場
    及扣案槍枝照片附卷可按（見偵查卷第27至29頁、第31頁）
    ，足證被告甲○○之自白與事實相符。
(二)、本件事證已臻明確，被告甲○○未經許可持有可發射子彈具
    有殺傷力之空氣槍之犯行，堪以認定，應予依法論科。
三、按未經許可持有槍砲、彈藥、刀械等，其持有之繼續，為行
    為之繼續，並非狀態之繼續，亦即一經持有，該罪雖告成立
    ，但其完結須繼續至持有行為終了之時為止（最高法院94年
    臺上字第7415號判決參照）。是核被告乙○○所為，係犯槍
    砲彈藥刀械管制條例第8 條第4 項之未經許可持有可發射子
    彈具有殺傷力之土造長槍罪；被告甲○○所為，係犯同條例
    第8 條第4 項之未經許可持有可發射子彈具有殺傷力之空氣
    槍罪。被告乙○○前因傷害案件，經本院以93年度壢簡字第
    920 號判決判處有期徒刑2 月確定，於93年11月11日易科罰
    金執行完畢，此有臺灣高等法院被告全國前案紀錄表附卷可
    參，其於有期徒刑執行完畢後，5 年以內故意再犯本件有期
    徒刑以上之持有具有殺傷力之土造長槍罪，為累犯，應依刑
    法第47條第1 項規定加重其刑。又被告乙○○、甲○○未經
    許可持有具有殺傷力之土造長槍、空氣槍，固應予責難，惟
    被告二人具有原住民身分，此據其等於警詢供述明確，雖不
    以打獵謀生，然其等持有上開槍枝，可認係承襲原住民之習
    性，尚難予以過度苛責，另依卷附照片及鑑定報告所示，扣
    案土造長槍長逾100 公分（見偵查卷第19頁）、扣案空氣槍
    亦長達107 公分，顯與一般持槍作案之犯罪者所選定之輕薄
    、攜帶方便之槍枝外型不符，對於社會治安所生危害尚屬有
    限，犯罪情節亦非重大，然所犯槍砲彈藥刀械管制條例第 8
    條第4 項之未經許可持有土造長槍罪、空氣槍罪之法定本刑
    為3 年以上10年以下有期徒刑，實屬情輕法重，客觀上足以
    引起一般同情，顯有堪資憫恕之處，本院認縱處以法定最低
    刑度猶嫌過重，爰依刑法第59條規定，就被告乙○○、甲○
    ○均酌減其刑。被告乙○○其刑有加重及減輕者，並先加後
    減之。茲審酌被告乙○○、甲○○各未經許可持有具有殺傷
    力之土造長槍、空氣槍，對人身安全及社會治安造成潛在危
    害，惟其等均具有原住民身分，為承襲原住民習性而持有上
    開槍枝，一時失慮致觸刑典，犯後業坦認犯行，犯後態度堪
    稱良好，併考量其等持有槍枝之時間不長，及犯罪之動機、
    目的、手段、素行、生活狀況、智識程度等一切情狀，分別
    量處如主文所示之刑，並均就罰金部分諭知易服勞役之折算
    標準。扣案被告乙○○持有之可發射子彈具有殺傷力之土造
    長槍1 支，及被告甲○○持有之可發射子彈具有殺傷力之空
    氣槍1 支，依槍砲彈藥刀械管制條例第4 條第1 項第1 款及
    第5 條規定，非經中央主管機關許可，均不得持有，屬違禁
    物，應依刑法第38條第1 項第1 款規定，於被告乙○○、甲
    ○○二人分別宣告沒收。至於扣案之工業底火59顆，經鑑定
    結果認不具金屬彈頭，不具殺傷力，另鋼珠81顆係金屬彈丸
    、鉛彈364 顆等物均非屬違禁物，亦無證據認屬供被告二人
    犯罪所用、犯罪預備或犯罪所得之物，爰不另為沒收之諭知
    。末查被告甲○○前未曾因故意犯罪受有期徒刑以上刑之宣
    告，有臺灣高等法院被告前案紀錄表1 份在卷可按，審酌其
    經此偵審教訓，當知所警惕，應無再犯之虞，是本院認前開
    對被告甲○○所宣告之刑，以暫不執行為適當，爰宣告緩刑
    2 年，以勵自新。另審酌被告甲○○之犯罪情節，併命被告
    甲○○向指定之公益團體、地方自治團體或社區提供180 小
    時之義務勞務，以資懲儆。
據上論斷，應依刑事訴訟法第299 條第1 項前段，槍砲彈藥刀械
管制條例第8 條第4 項，刑法第11條前段、第47條第1 項、第59
條、第42條第3 項、第38條第1 項第1 款、第74條第1 項第1 款
、第2 項第第5 款、第93條第1 項第2 款，判決如主文。
本案經檢察官周芝君到庭執行職務。
中    華    民    國    99    年    6     月    3     日
                  刑事第五庭  審判長法  官  潘政宏
                                    法  官  張詠晶
                                    法  官  劉淑玲
以上正本證明與原本無異。
如不服本判決應於收受判決後10日內向本院提出上訴書狀，並應
敘述具體理由。其未敘述上訴理由者，應於上訴期間屆滿後20日
內向本院補提理由書(均須按他造當事人之人數附繕本)「切勿逕
送上級法院」。
                                    書記官  許婉茹
中    華    民    國    99    年    6     月    3     日
附錄本案論罪科刑所依據之法條：
槍砲彈藥刀械管制條例第8條：
未經許可，製造、販賣或運輸鋼筆槍、瓦斯槍、麻醉槍、獵槍、
空氣槍或第4 條第1 項第1 款所定其他可發射金屬或子彈具有殺
傷力之各式槍砲者，處無期徒刑或5 年以上有期徒刑，併科新臺
幣1 千萬元以下罰金。
未經許可，轉讓、出租或出借前項所列槍枝者，處5 年以上有期
徒刑，併科新臺幣1 千萬元以下罰金。
意圖供自己或他人犯罪之用，而犯前二項之罪者，處無期徒刑或
7 年以上有期徒刑，併科新臺幣1 千萬元以下罰金。
未經許可，持有、寄藏或意圖販賣而陳列第一項所列槍枝者，處
3 年以上10年以下有期徒刑，併科新臺幣7 百萬元以下罰金。
第一項至第三項之未遂犯罰之。

司法院資訊處製作；財團法人民間司法改革基金會備份。
